【裁判字號】    97,抗,455
【裁判日期】    970530
【裁判案由】    本票裁定
【裁判全文】
臺灣臺北地方法院民事裁定               97年度抗字第455號
抗  告  人  甲○○
上列抗告人因與相對人安泰商業銀行股份有限公司間聲請本票裁
定事件，對於民國97年5月1日本院簡易庭97年度票字第16824號
裁定提起抗告，本院裁定如下：
    主  文
抗告駁回。
抗告費用新台幣壹仟元由抗告人負擔。
    理  由
一、相對人於原審聲請意旨略以：伊執有抗告人於民國93年11月
    19日簽發，票面金額新台幣（下同）1,059,000元，付款地
    在台北市，利息按年利率12%計算，到期日為97年2月10日，
    並免除作成拒絕證書之本票一紙（下稱系爭本票），經伊於
    到期日提示，僅獲償部分票款，尚有656,757元未受償。爰
    依票據法第123條規定，聲請裁定就上開未付票款本息許可
    強制執行等語。原審就系爭本票中之656,757元及自97年2月
    10日起算之利息，裁定准許強制執行。
二、抗告意旨略以：相對人於行使追索權之前，依法應遵期為付
    款之提示，然相對人於票載到期日並未向伊為付款之提示及
    催討，卷內亦無其提示或催討之證據，亦未附上請求金額之
    明細，原審竟裁定准許強制執行，自有未當，爰提起抗告，
    求予廢棄原裁定等語。
三、按執票人向本票發票人行使追索權時，得聲請法院裁定後強
    制執行，票據法第123條定有明文。又本票載明免除作成拒
    絕證書，則執票人聲請裁定准予強制執行時，毋庸提出已為
    付款提示之證據。且本票執票人依票據法第123 條規定向本
    票發票人行使追索權，聲請法院裁定准予強制執行，係屬非
    訟事件，對於此項聲請所為裁定，僅依非訟事件程序，就本
    票形式上之要件是否具備予以審查為已足，並無確定實體上
    法律關係存否之效力。如發票人主張執票人未為提示，依票
    據法第124 條準用同法第95條但書之規定，應由其負舉證之
    責（最高法院84年度台抗字第22號裁定意旨參照）。如發票
    人就票據債務之存否有爭執時，應由發票人提起確認之訴，
    以資解決，殊不容於裁定程序中為此爭執（最高法院57年台
    抗字第76號、56年台抗字第714號判例參照）。
四、經查：相對人主張之事實，業據提出本票一紙為證，並為抗
    告人所不爭執，而原審就系爭本票為形式上之審查，認其已
    具備本票各項記載事項，合於票據法第120條規定，屬有效
    之本票，乃裁定准許強制執行，並無不合。又系爭本票既載
    明免除作成拒絕證書，依上開說明，相對人聲請裁定准予強
    制執行時，無須提出已為付款提示之證據，而抗告人既主張
    相對人未為提示，則依票據法第124 條準用同法第95條但書
    規定，自應由抗告人負舉證之責，惟抗告人對此有利於己之
    主張，並未舉證以實其說，所辯自無足採。另抗告人辯稱相
    對人未附上請求金額明細乙節，核屬票據債務已否清償或存
    否之實體爭執，揆諸上開說明，應由抗告人提起確認之訴，
    以資解決，不得於非訟事件程序中為此爭執，抗告法院亦不
    得予以審究。從而，抗告意旨指摘原裁定不當，求予廢棄，
    為無理由，應予駁回。爰裁定如主文。
中    華    民    國    97    年    5     月    30    日
                  民事第六庭審判長法  官  張競文
                                  法  官  鄧德倩
                                  法  官  蕭清清
以上正本係照原本作成。
本裁定不得抗告。
中    華    民    國    97    年    5     月    30    日
                                  書記官  林秀娥


司法院資訊處製作；財團法人民間司法改革基金會備份。
